【裁判字號】    97,交聲,2532
【裁判日期】    971013
【裁判案由】    聲明異議
【裁判全文】
臺灣臺中地方法院交通事件裁定        97年度交聲字第2532號
原處分機關  交通部公路總局臺中區監理所
異  議  人
即受處分人  甲○○
上列受處分人因違反道路交通管理處罰條例案件，對於交通部公
路總局臺中區監理所九十七年八月二十二日所為之裁決（中監違
字第裁六０－Ｄ00000000號），聲明異議，本院裁定如
下：
    主  文
異議駁回。
    理  由
一、原處分機關交通部公路總局臺中區監理所係以：異議人即受
    處分人（下稱異議人）甲○○所有之車牌號碼PZ－8623號自
    用小貨車，於民國九十七年三月十九日十二時五十九分許，
    在臺六十六線與桃八十二線交叉路口（西向東）處，因行駛
    快速公路未依標線指示行車，為桃園縣政府警察局交通隊員
    警以其有違反道路交通管理處罰條例第三十三條第一項第十
    三款之規定之行為，逕行製作桃警字Ｄ00000000號
    舉發通知單予以舉發，異議人未於期限內到案，原處分機關
    遂依道路交通管理處罰條例第三十三條第一項第十三款及違
    反道路交通管理事件統一裁罰基準及處理細則第四十三條、
    第四十四條及第六十七條，裁處異議人罰鍰新臺幣（下同）
    六千元，並記違規點數一點，於法並無不合等語。
二、異議人甲○○聲明異議意旨略以：伊自九十七年二月起即未
    住在臺中縣清水鎮○○路五０巷七九號，伊有向監理所提出
    申訴，監理機關回覆以「舉發通知單寄存於郵局，裁處罰鍰
    六千元」，請法官查明，裁處最低額之罰鍰云云。
三、按停止線用以指示行駛車輛停止之界限，車輛停止時，其前
    懸部分不得伸越該線；又車輛面對圓形紅燈表示禁止通行，
    不得超越停止線或進入路口；車輛面對與圓形紅燈同亮之箭
    頭綠燈時，得依箭頭綠燈之指示行進，道路交通標誌標線號
    誌設置規則第一百七十條、第二百零六條第一項第五款第一
    目、第二目分別定有明文。又按汽車行駛於快速公路之道路
    ，而未依標線指示行車者，處汽車駕駛人新臺幣三千元以上
    六千元以下罰鍰，並記違規點數一點，道路交通管理處罰條
    例第三十三條第一項第十三款及同條例第六十三條第一項第
    一款亦規定甚詳。再按違反道路交通管理事件統一裁罰基準
    及處理細則第二條第二項之違反道路交通管理事件統一裁罰
    基準表規定，違反道路交通管理處罰條例第三十三條第一項
    第十三款行駛高、快速道路之小型車，未依標誌、標線、號
    誌指示行車，踰越應到案期限三十日以上六十日以內，繳納
    罰鍰或到案聽候裁決者，處六千元罰鍰。另按送達，於應受
    送達人之住居所、事務所或營業所為之。但在行政機關辦公
    處所或他處會晤應受送達人時，得於會晤處所為之。應受送
    達人有就業處所者，亦得向該處所為送達；於應送達處所不
    獲會晤應受送達人時，得將文書付與有辨別事理能力之同居
    人、受雇人或應送達處所之接收郵件人員。應受送達人或其
    同居人、受雇人、接收郵件人員無正當理由拒絕收領文書時
    ，得將文書留置於應送達處所，以為送達；送達，不能依前
    二條規定為之者，得將文書寄存送達地之地方自治或警察機
    關，並作送達通知書兩份，一份黏貼於應受送達人住居所、
    事務所、營業所或其就業處所門首，另一份交由鄰居轉交或
    置於該送達處所信箱或其他適當位置，以為送達。前項情形
    ，由郵政機關為送達者，得將文書寄存於送達地之郵政機關
    。寄存機關自收受寄存文書之日起，應保存三個月，行政程
    序法第七十二條第一項、第二項、第七十三條第一項、第三
    項、第七十四條分別訂有明文。末按行政程序法第七十二條
    第一項前段規定「送達，於應受送達人之住居所、事務所或
    營業所為之」，所稱「住居所」係民法上概念，指當事人依
    一定事實，足認以久住之意思，住於一定之地域者，即為設
    定其住所於該地；所謂「一定事實」，包括戶籍登記、居住
    情形等，尤以戶籍登記資料為主要依據，但不以登記為要件
    。次按戶籍法所為之戶籍住址之登記，採形式主義，未登記
    不發生戶籍法上效力。戶籍登記之住址，則為戶籍管轄區內
    之處所，主要發生選舉、兵役、教育等公法上效力，與住居
    所為民法上法律行為的準據，發生各種民事上的效力，二者
    規範意旨不同。實務上戶籍法上的住址與民法上的住居所，
    絕大多數情形雖為同一處所但並非當然同一。然現行戶籍法
    第二十條課當事人遷出登記義務：遷出戶籍管轄區域三個月
    以上，應為遷出之登記。戶籍法所謂之遷出及遷入登記，並
    非僅指戶籍上之異動而已，實應包括居住處所遷移之事實行
    為在內（最高法院九十二年台上字第一一三０號判決參照）
    。則依上開戶籍法規範意旨觀之，戶籍法上的住址與民法上
    的住居所同一乃法規範之期待，是以不論法院或行政機關在
    調查「住所」時，除非利害關係人另有陳報或舉證，否則通
    常均以向戶政機關調查之戶籍登記之住址為認定標準。
四、經查：本件異議人甲○○所有之車牌號碼PZ－8623號自用小
    貨車，於九十七年三月十九日十二時五十九分許，行經臺六
    十六線與桃八十二線交叉路口（西向東）處，因行駛快速公
    路未依標線指示行車，為桃園縣政府警察局交通隊員警以桃
    警字第Ｄ00000000號舉發通知單逕行舉發，此有舉
    發通知單暨採證照片二紙在卷可稽。異議人雖以前揭情詞置
    辯；惟查，前揭舉發通知單業經舉發機關即桃園縣政府警察
    局交通隊依據當時上開自用小貨車車籍資料上所登記之車主
    地址即「臺中縣清水鎮○○路五０巷七九號」掛號郵寄送達
    ，嗣因無法送達而退件後，原舉發機關亦於九十七年五月二
    十九日已依法辦理公示送達，此有送達證書、桃園縣政府警
    察局九十七年八月七日桃警交字第０九七００七五七八八號
    函暨交通部公路總局臺中區監理所九十七年八月十八日中監
    自字第０九七００三三三０七號函各一紙附卷可參，是依前
    揭說明所示，該舉發通知單於九十七年五月二十九日已生合
    法送達之效力。異議人固辯稱其於九十七年二月即未居住於
    上址；然查，異議人遲至九十七年六月九日始向戶政機關辦
    理變更戶籍登記，將戶籍地址遷入「臺中縣清水鎮○○路五
    號」，此有個人基本資料查詢結果一紙在卷足憑，是舉發機
    關依異議人之原戶籍登記住址即「臺中縣清水鎮○○路五０
    巷七九號」為送達處所，自難謂於法不合，縱應受送達人實
    際上未居住於上戶籍地址或未領取該郵件，仍不影響合法送
    達之效力，揆諸前揭說明，本件舉發通知單既於九十七年五
    月二十九日已生合法送達之效力，異議人遲於九十七年七月
    二十三日始向原處分機關申訴，顯逾舉發通知單所載之應到
    案日期三十日以上，異議人前揭所辯，委無可採。
五、綜上所述，本件異議人甲○○所有之前揭車輛既於上開時、
    地有未依標線指示行車之違規行為事實，則原處分機關依前
    揭道路交通管理處罰條例第三十三條第一項第十三款、第六
    十三條第一項第一款及違反道路交通管理事件統一裁罰基準
    表之規定，裁處異議人罰鍰六千元，並記違規點數一點，核
    無違誤，本件異議為無理由，應予駁回。
據上論斷，應依道路交通管理處罰條例第八十七條第二項、道路
交通案件處理辦法第十九條，裁定如主文。
中    華    民    國    97    年    10    月    13    日
                  交通法庭  法  官  陳思成
上正本證明與原本無異。
如不服本裁定，應於送達後五日內，向本院提出抗告狀。
                            書記官  吳詩琳
中    華    民    國    97    年    10    月    13    日


司法院資訊處製作；財團法人民間司法改革基金會備份。
